臺灣板橋地方法院交通法庭裁定　　　　99年度交聲字第3228號
原處分機關　交通部公路總局臺北區監理所
異　議　人　邱義偉
上列異議人因不服原處分機關於民國99年9 月23日所為北監營裁
字第裁40-C00000000號違反道路交通管理事件裁決書所為處分，
經聲明異議，本院裁定如下：
    主  文
原處分撤銷。
邱義偉不罰。
    理  由
一、本件聲明異議意旨詳如附件聲明異議狀所載。
二、按汽車駕駛人，駕駛汽車有在道路上蛇行或以其他危險方式
    駕車者，處6000元以上24000 元以下罰鍰，並當場禁止其駕
    駛；汽車駕駛人有第1 項第1 款行為者，並吊扣該汽車牌照
    3 個月；再汽車駕駛人違反第1 項規定者，應接受道路交通
    安全講習，道路交通管理處罰條例第43條第1 項第1 款、第
    4 項及同條第5 項分別定有明文。至前揭各該條文所稱「其
    他危險方式」之駕車行為，觀諸道路交通安全規則、道路交
    通管理處罰條例，均未有明確定義，是汽車駕駛人之駕駛行
    為，究竟是否該當道路交通管理處罰條例第43條第1 項第1
    款所定「以其他危險方式駕車」之違規，自應以該駕駛行為
    有引發駕駛人本人或其他用路人之行車危險為其要件。次按
    法院受理交通事件，準用刑事訴訟法之規定，道路交通管理
    處罰條例第89條前段定有明文。又犯罪事實應依證據認定之
    ，無證據不得認定其犯罪事實，刑事訴訟法第154 條第2 項
    定有明文；而犯罪事實之認定，應憑證據，如未能發現相關
    證據，或證據不足以證明，自不能以推測或擬制之方法，以
    為裁判基礎；另認定不利於被告之事實，須依積極證據，苟
    積極證據不足為不利於被告事實之認定時，即應為有利於被
    告之認定，更不必有何有利之證據（最高法院30年上字第81
    6 號、40年台上字第816 號判例意旨參照）。易言之，法院
    於審理行為人違反道路交通管理處罰條例案件，當踐行完畢
    調查證據之程序後，為事實之認定時如就原處分機關所認定
    之行為人違規之事實仍有合理之訴訟上懷疑，而無法確信行
    為人確有該當於道路交通管理處罰條例各該處罰條文之構成
    要件事實時，此際即應依訴訟上之待證事實「倘有懷疑，則
    從被告之利益作解釋」之證據法則，作對受處分人有利之認
    定。
三、本件原處分機關審酌舉發機關所提之相關事證，認定異議人
    確有機車駕駛前方載人之危險方式在道路上駕駛汽車之違規
    行為，遂於99年9 月23日掣開北監營裁字第裁40-C00000000
    號裁決書，裁處異議人罰鍰12000 元，吊銷駕駛執照，且施
    以道路安全講習等情節，有該舉發單、裁決書各1 件，以及
    舉發機關臺北縣政府警察局中和第二分局99年8 月19日北縣
    警中二申字第0990028552號函、本案違規現場監視錄影畫面
    列印照片4 張等在卷足稽。惟異議人辯稱當時駕駛為龔彥竹
    ，因有事故發生，異議人才伸手抓煞車手把云云。經查：本
    件交通事故調查時龔彥竹表示：當時是她騎乘機車，後座乘
    客為邱義偉，當時有車輛突然左轉，我就立即煞車，後方乘
    客就伸手過來等語，與異議人所言相符，有99年9 月27日臺
    北縣政府警察局中和第二分局道路交通事故談話記錄表1 份
    附卷可稽，且觀諸前揭卷附之現場監視錄影畫面列印照片，
    機車進入監視畫面路口時，機車後座乘客確實有將手伸向機
    車把手處，然機車進入路口後隨即與小客車發生碰撞，前後
    時間相隔僅一秒，又無法得知機車進入路口前是否以相同方
    式騎用機車，上開駕駛行為究係持續久長為之？或係短促即
    逝之瞬息行為？是否已足引發駕駛人本人或其他用路人之行
    車危險，而該當於「危險駕駛」之要件，依據卷附之現場監
    視錄影畫面列印照片，仍難以認定，是異議人如上行為，有
    無違反道路交通管理處罰條例第43條第1 項第1 款所稱「以
    其他危險方式駕車」之規定，並不明確，是否得因此認異議
    人有「機車駕駛前方載人」之危險駕車方式，尚非無疑，異
    議人辯解其因突發事故而幫助煞車等語，尚非無據，可以採
    信。從而，本件查無其他積極證據足以證明異議人確有「機
    車駕駛前方載人」之危險駕駛行為，則異議人是否有原處分
    機關所認定之違規情形，仍有合理懷疑之處。
四、綜上所述，本件違規行為，尚有合理之懷疑存在，又無其他
    積極證據可資認定異議人確有此交通違規行為，依現存證據
    既不足以使本院形成異議人有前揭違規事實之確信，則異議
    人違規事實要屬無法證明，自應為有利於異議人之認定。原
    處分機關疏未詳查，逕行認定異議人有上述違規行為遽為前
    開裁決，難認允當。從而，本件異議為有理由，原處分既有
    上開瑕疵，要屬無可維持，應由本院將原處分撤銷，改諭知
    異議人不罰，以昭審慎。
據上論斷，應依道路交通事件處理辦法第19條前段，裁定如主文
。
中    華    民    國    100    年     5    月    2    日
                    交通法庭  法  官  林 晏 鵬
上列正本證明與原本無異。
如不服本裁定，應於裁定送達後五日內敘明抗告理由，向本院提
出抗告狀。
                              書記官  陳 映 孜
中    華    民    國   100    年    5     月    3     日